【裁判字號】    90,易,777
【裁判日期】    900713
【裁判案由】    贓物
【裁判全文】
臺灣彰化地方法院刑事判決                            九十年度易字第七七七號
    公  訴  人  臺灣彰化地方法院檢察署檢察官
    被      告  甲○○
    被      告  乙○○
右列被告等因贓物案件，經檢察官提起公訴（八十八年度偵字第二四三一號），本院
判決如左：
    主  文
甲○○收受贓物，處有期徒刑參月，如易科罰金，以參佰元折算壹日。
乙○○無罪。
    事  實
一、甲○○明知原車牌號碼五九五─八０九八號，引擎號碼三ＫＷ─００七二七九號
    ，並懸掛車牌號碼ＫＲＴ─八八八號車牌一面之重機車（機車原為戊○○所有，
    於民國八十年五月四日二十一時許，在臺中市○區○○路一段六十一巷二號前失
    竊；車牌則為彰友車業股份有限公司所有），係丁○○於八十七年底在彰化縣員
    林鎮內所竊取之贓車，車牌亦係丁○○不詳時地所竊得之贓物，竟仍在八十七年
    十一月間，在乙○○位於彰化縣大村鄉○○村○○路○段一巷十號之住處向丁○○收受供己騎用，另於八十八年二月十二日零時許，張凱竣至乙○○住處，向甲○○表示欲購買該部機車，甲○○即將該部機車及行照交予張凱竣，惟張凱竣騎
    乘該部機車為警臨檢，甲○○恐事跡敗露，即於翌日向不知情之丙○○（即乙○○之堂弟）佯稱：乙○○表示欲向張凱竣索回該車，丙○○即載同甲○○前往取
    回，取回後仍供己騎用。嗣於八十八年二月二十三日十九時許，在彰化縣大村鄉
    ○○路○段一巷十號前，為警查獲，並扣得上開贓車及車牌一面（已發還被害人
    ）。
二、案經彰化縣警察局溪湖分局報告臺灣彰化地方法院檢察署檢察官偵查起訴。
    理  由
壹、有罪部分
一、訊據被告甲○○矢口否認右揭犯罪事實，先後辯稱：「車子是乙○○分期買的，
    因為他們家很多人，都有在騎，確定是這台黃色ＫＲＴ—八八八號機車，車子是
    乙○○的沒錯」、「我沒有騎過該車，該車是丁○○騎用的，丁○○入監後放在
    乙○○家中無人騎用」云云。經查：
    （一）車牌號碼五九五─八０九八號機車，係車主戊○○於八十年五月四日晚上
          九時許，在台中市○區○○路一段六十一巷二號前所失竊，彰友車業股份
          有限公司所有車牌號碼ＫＲＴ─八八八號機車，係該公司於八十七年五月
          二十二日，賣給黃晉晏等情，業據被害人戊○○及彰友車業股份有限公司
          負責人郭銀田於警訊中證述綦詳，並有贓物領據二紙、車輛竊盜資料個別
          查詢表及車籍作業系統表附卷可稽。
    （二）證人丁○○（即竊盜該部機車之人）於本院訊問時結證稱：「該部機車是
          約在八十七年底，在員林不詳地點所偷，又在路邊偷拿別人的車牌來換，
          我在八十七年十二月二十七號入監，約在十一月間借給他（即被告甲○○
          ），是在乙○○大村鄉○○路家中借給他使用，之後該車一直給甲○○使
          用，我沒有告訴郭那是贓車，借給他時我有把行照交給他，是在晚上借給
          他的，當時沒有人在場」等語；證人丙○○證稱：「該機車是甲○○在騎
          用，後來我有載甲○○去張凱竣家取回該車」等語；而同案被告乙○○亦
          供稱：「曾看過甲○○騎過該部機車載丁○○」等語；被告甲○○於本院
          九十年六月二十七日訊問時復坦承：「那機車我確實騎過，鑰匙孔有被撬
          開的痕跡」等語，顯見被告甲○○確曾騎乘過該部機車，且係自丁○○處
          收受等情應堪認定。
    （三）又證人丁○○交付該車給被告甲○○時，雖有同時交付行照，然該部機車
          之鑰匙孔已有撬開之痕跡，一般鑰匙均可插入發動等情，已經證人丁○○
          證述在卷，復為被告甲○○所自承，衡諸常情，該車鑰匙孔既有撬開之痕
          跡，已足使人懷疑其來源之正當性，其竟僅憑丁○○隨意交付之行照即予
          收受，未核對行照與車牌是否相符，亦未向丁○○為任何查證，顯見其於
          收受之際應係知該車為贓車。又被告甲○○雖辯稱其不識字，然觀諸警訊
          、偵查及本院筆錄均由其親自簽名，又縱其不識字，然行照上之牌照號碼
          均係阿拉伯數字，其應尚有比照其號碼是否相符之能力，顯見其所辯無非
          卸責之詞，不足採信。
    （四）證人張凱竣於偵查中證稱：伊於八十八年二月十二日零時許至乙○○住處
          ，向甲○○表示欲購買該部機車，甲○○即將該部機車及行照交予張凱竣
          ，惟翌日甲○○即將該車取回等語，證人丙○○復證稱：「張凱竣曾騎乘
          該部機車為警臨檢，所以我懷疑可能有問題。後來甲○○跟我說乙○○叫
          我載他去拿回來」等語，顯見被告甲○○收受該機車後，曾有意將之賣給
          張凱竣，惟因張凱竣騎乘該車為警臨檢，故於翌日又前往取回該機車，更
          足顯見其明知該機車係贓物，唯恐事跡敗露，故又前往取回該車之情。
    （五）綜上，本件事證已臻明確，被告甲○○收受贓物之犯行洵堪認定。
二、核被告甲○○所為，係犯刑法第三百四十九條第一項之收受贓物罪。爰審酌被告
    前科累累、品行不佳，收受贓物後僅供己使用，未做其他不法用途，惡性尚非十
    分重大，暨其犯罪之動機、目的、手段、所生危害及犯罪後之態度等一切情狀，
    量處如主文所示之刑，並諭知易科罰金之折算標準，以示懲儆。
貳、無罪部分：
一、公訴意旨另以：被告乙○○明知車牌號碼五九五─八０九八號，引擎號碼三ＫＷ
    ─００七二七九號，並懸掛車牌號碼ＫＲＴ─八八八號車牌一面之重機車（機車
    原為戊○○所有，於民國八十年五月四日二十一時許，在臺中市○區○○路一段
    六十一巷二號前失竊；車牌則為彰友車業股份有限公司所有），係來路不明之贓
    車，竟於八十八年二月十三日委由不知情之丙○○轉請甲○○至張凱竣處，取回
    該機車，甲○○收受後留供己用，嗣於八十八年二月二十三日十九時許，在彰化
    縣大村鄉○○路○段一巷十號前，為警查獲，並扣得上開贓車及車牌一面（已發
    還被害人）。
二、按犯罪事實應依證據認之，無證據不得推定其犯罪事實；又不能證明被告犯罪者
    ，應諭知無罪之判決，刑事訴訟法第一百五十四條及第三百零一條第一項定有明
    文。再按認定不利被告之事實，須依積極之證據，苟積極證據不足為不利於被告
    事實之認定，更不必有何有利之證據，最高法院著有三十年上字第八一六號判例
    可資參照。本件訊據被告乙○○堅決否認有何收受贓物之犯行，辯稱：「我去觀
    察、勒戒約前二週，甲○○騎該部機車載丁○○到我家來，他們借住在我家，我
    並沒有騎過該部機車，而且我在八十八年二月五日就入監了，所以根本不可能叫
    丙○○去牽該機車」等語。經查公訴人認被告乙○○涉前開犯行無非以該機車確
    係贓車及證人丙○○於八十八年三月十六日偵訊時證稱：「於八十八年二月十三
    日叫甲○○去跟菜頭（即張凱竣）牽一部機車回來，是乙○○叫我去牽該機車回
    來，然後我叫甲○○去牽；該機車原來都是乙○○在用」等語為主要依據。惟查
    ：（一）丙○○於本院訊問時結證稱：「未曾於偵訊時說過該機車是乙○○在騎
    ，而且當時是甲○○跟我說要去牽回該機車，未曾見過乙○○騎乘該部機車，該
    機車都是甲○○在騎用」等語，且其於警訊及九十年三月二十一日偵訊時，亦均
    證稱「是甲○○跟我說要去牽回該機車，該機車都是甲○○在騎用」等情。而被
    告乙○○確係於八十八年二月五日進入彰化看守所觀察、勒戒，有臺灣彰化看守
    所附設勒戒所出所證明書一紙在卷可按，則顯然其於入所後無法與丙○○聯絡，
    則丙○○所證述「是甲○○跟我說要去牽回該機車」之情應堪採信。（二）同案
    被告甲○○雖於本院九十年六月二十日訊問時供稱該機車是乙○○分期買的，惟
    其又於本院七月十一日審理中供稱該機車是丁○○分期買的，顯不一致，而證人
    丁○○亦證稱：「該機車是我偷的，不曾借乙○○騎過那台機車，只借給甲○○
    ，之後該車一直為甲○○使用」等語，則該機車係丁○○竊得，後即借給甲○○
    騎用，被告乙○○未曾騎用該部機車之情應堪認定。綜上，則尚難僅憑證人丙○○於偵查中一次之證詞即遽以認定被告乙○○涉有收受贓物之犯行，被告既未曾
    收受、騎乘過該部機車，即不能以刑法第三百四十九條第一項之收受贓物罪相繩
    。此外，復查無其他積極證據，足茲認定被告乙○○涉有公訴人所指之犯行，其
    犯罪即屬不能證明，自應為無罪之諭知，以免冤抑。
據上論斷，應依刑事訴訟法第二百九十九條第一項前段、第三百零一條第一項，刑法
第三百四十九條第一項、第四十一條第一項，罰金罰鍰提高標準條例第一條前段、第
二條，判決如主文。
本案經察官王怡仁到庭執行職務。
中      華      民      國    九十      年      七      月     十三     日
                                    臺灣彰化地方法院刑事第二庭
                                        審判長法官   林  欽  章
                                        法      官   秦  慧  君
                                        法      官   紀  佳  良
右正本證明與原本無異。
如不服本判決，應於判決送達後十日內向本院提出上訴狀（須附繕本）。
告訴人或被害人對於判決如有不服具備理由請求檢察官上訴者，其上訴期間之計算係
以檢察官收受判決正本之日期為準。
                                        法院書記官   謝  志  鑫
中      華      民      國    九十      年      七      月     十三     日
刑法第三百四十九條第一項
收受贓物者，處三年以下有期徒刑、拘役或五百元以下罰金。


司法院資訊處製作；財團法人民間司法改革基金會備份。
